【裁判字號】    99,交易,8
【裁判日期】    990330
【裁判案由】    妨害公務
【裁判全文】
臺灣臺北地方法院刑事判決               99年度交易字第8號
公  訴  人  臺灣臺北地方法院檢察署檢察官
被      告  甲○○
選任辯護人  涂予尹律師
上列被告因妨害公務案件，經檢察官提起公訴（98年度偵字第
25281號），本院判決如下：
    主  文
甲○○傷害人之身體，處有期徒刑陸月，如易科罰金，以新臺幣
壹仟元折算壹日。
    事  實
一甲○○前於民國97年間因妨害自由案件，經本院以97年度易字
  第3342號判決判處有期徒刑5 月，現易服社會勞動服務中（不
  構成累犯）。其於98年10月21日上午11點45分左右，將057-YF
  號營業小客車違規暫停於臺北市○○○路○ 段臺北火車站南側
  公車專用停靠區內，適臺北市政府警察局中正第一分局忠孝西
  路派出所（下稱忠孝西路派出所）警員乙○○騎乘警用機車，
  身著制服，依法執行巡邏勤務行經該處，見甲○○前述違規停
  車之情形，即駛往前述營業小客車駕駛座旁，徒手敲打車窗，
  欲將該車驅離公車專用停靠區，甲○○見狀倉惶將不明物品塞
  入駕駛座旁，立即向前行駛約50公尺後停止，卻仍停靠於公車
  專用停靠區內。乙○○因認甲○○之舉止可疑，遂向前駛往該
  營業小客車駕駛座旁，再度敲打車窗，並以右手食指指向路邊
  ，要求甲○○靠邊停車，準備對之實施攔查。惟甲○○轉頭見
  乙○○要求靠邊停車之手勢，不僅以雙手在胸前交叉揮舞，表
  示拒絕之意，更繼續向前行駛，乙○○見狀即立刻加速駛往前
  方約80公尺處，將機車橫停於第2車道，下車面向057-YF號營
  業小客車，以右手手掌全開，掌心向前之手勢，同時鳴哨，要
  求甲○○停止。孰料，甲○○不僅未依乙○○之指示停車，更
  基於傷害及妨害公務之意思，於行駛至距離乙○○站立位置約
  10公尺左右處時，以時速約10公里之速度，自原公車專用停靠
  區○○○道至第2車道，向乙○○站立之位置駛去，而對執行
  職務之乙○○施強暴行為，致乙○○閃避不及，右膝外側直接
  遭該車車頭保險桿中央直接撞擊，失去平衡向前傾倒，以右手
  撐住057-YF號營業小客車引擎蓋，至此，甲○○雖及時煞停，
  惟立即倒車，至撞及後方另部營業小客車後始被迫停止，乙○
  ○因此受有右膝擦傷（約4×4公分）、挫傷等傷害。甲○○於
  057-YF號營業小客車停止後，仍留在駕駛座內，乙○○上前開
  啟該車駕駛座車門，要求甲○○下車，遭甲○○拒絕，嗣經支
  援之警員到場，始合力予以逮捕。
二案經乙○○訴由臺北市政府警察局中正第一分局報請臺灣臺北
  地方法院檢察署檢察官偵查起訴。
    理  由
一證據能力
(一)診斷證明書是否有證據能力：按醫師法第12條第1 項規定，醫
  師執行業務時，應製作病歷，並簽名或蓋章及加註執行年、月
  、日。第2 項規定，前項病歷，除應於頁首載明病人姓名、出
  生年、月、日、性別及住址等基本資料外，其內容至少應載明
  下列事項：一就診日期。二主訴。三檢查項目及結果。四診斷
  或病名。五治療、處置或用藥等情形。六其他應記載事項。因
  此，醫師執行醫療業務時，不論患者是因何病尋求診療，或因
  特殊目的而就診，醫師於診療過程中，均應依醫師法之規定製
  作病歷，此一病歷之製作，屬醫師於醫療業務過程中所須製作
  之紀錄文書，且每一醫療行為均屬可分，因其接續之看診行為
  而構成醫療業務行為，其中縱有因訴訟目的，例如被毆傷而尋
  求醫師之治療，對醫師而言，屬其醫療業務行為之一部分，仍
  應依法製作病歷，則該病歷自屬業務上所製作之紀錄文書，與
  通常之醫療行為所製作之病歷無殊，屬刑事訴訟法第159 條之
  4 第2 款所稱從事業務之人於業務上所須製作之紀錄文書。而
  診斷證明書係病患就診時，醫師就其診斷治療結果所出具之證
  明書，乃依病歷轉錄之證明文書，依醫師法第17條規定，醫師
  如無法令之理由，不得拒絕診斷證明書之交付，是診斷證明書
  亦屬本條項之證明文書，最高法院著有97年度臺上字第666 號
  判決、98年度臺上字第3286號判決意旨可參。本件臺北市立聯
  合醫院中興院區醫師吳名哲於98年10月21日出具之A008229 號
  診斷證明書，為告訴人乙○○於當天前往該院就醫時，經醫師
  吳名哲診斷治療後出具之證明書，參照前述說明，自有證據能
  力。
(二)按被告以外之人於審判外之言詞或書面陳述，除法律有規定者
  外，不得作為證據，刑事訴訟法第159 條第1 項固有明文；惟
  被告以外之人於審判外之陳述，雖不符同法第159 條之1 至之
  4 規定，而經當事人於審判程序同意作為證據，法院審酌該言
  詞陳述或書面陳述作成時之情況，認為適當者，亦得為證據。
  又當事人、代理人或辯護人於法院調查證據時，知有第159 條
  第1 項不得為證據之情形，而未於言詞辯論終結前聲明異議者
  ，視為有前項之同意，同法第159 條之5 亦定有明文。本件公
  訴人及被告甲○○、辯護人於本院準備程序及審判程序中對於
  本院所引用除診斷證明書以外之供述及非供述證據之證據能力
  ，均表示沒有爭執，且迄於言詞辯論終結前未聲明異議。經審
  酌本院所引用除診斷證明書（有證據能力，已詳述如前）以外
  之供述及非供述證據資料作成時之情況，核無違法取證或其他
  瑕疵，認為以之作為證據為適當，均得做為證據。
二認定事實所憑之證據及理由：被告甲○○否認有傷害告訴人乙
  ○○之犯行，辯稱：其當天只是路過，準備去西門町，當時車
  上沒有客人，其原本行駛在第2 車道，是公車將其逼到第1 車
  道，經過臺北火車站南側出口時沒有暫停，一直保持開車的狀
  態，因為那邊車很多，有看到告訴人做手勢要其靠邊停，只有
  看到一次而已，看到之後就靠邊停，當時告訴人是在分隔島那
  裡，邊騎機車，邊比手勢，其準備靠邊停，但前方距離太短，
  必須倒車才能靠邊停，是告訴人一直往其方向快步跑過來，跑
  到其面前，其並未撞到告訴人（本院卷第13頁反面、第39頁反
  面至第40頁）云云。本院認為：
(一)證人即告訴人乙○○於檢察官訊問時結證稱：其於98年10月21
  日上午11點45分左右，穿著制服，騎乘警用機車，執行當天上
  午11點至下午1 點的巡邏勤務，因為被告駕駛的計程車在臺北
  火車站南側出口違規停放於公車專用停靠區，其上前敲被告駕
  駛座車窗玻璃，被告很倉惶，並有在駕駛座旁塞東西的行為，
  之後就將車往前開50公尺，仍然是在公車專用停靠區內，其覺
  得很可疑，又騎機車上前攔查，到被告計程車駕駛座旁邊，再
  一次敲駕駛座的車窗，並以手勢要被告靠邊停妥，被告有轉頭
  看了一下，然後用兩隻手在胸前交叉揮舞，表示不要，又繼續
  把車往前開，其就騎機車前方80多公尺的地方將機車橫置，設
  立攔檢點，再對被告吹哨音，並以手勢叫被告停車，結果被告
  並沒有停車，直接朝其方向撞過去，其不及閃避右膝蓋外側就
  被計程車前方保險桿撞到，人稍微滑了一下，手撐在被告車子
  的引擎蓋上，被告就立刻倒車，撞到另一部計程車才停下來，
  其走向駕駛座，開車門請被告下車，被告拒絕，並說他沒有違
  規，為什麼要攔他，其後來有告知被告說他已經涉犯妨害公務
  罪，並請支援警網到場逮捕被告。其設置攔檢點後站在機車前
  ，面對被告吹哨音、比手勢，是被告開車朝其衝過去，其並沒
  有走過去或移動位置，被告撞到其右膝時的車速不到10公里，
  該路段車很多，被告也沒有辦法開快，被告撞到其右膝後就停
  止，並立刻倒車撞到另一部計程車（偵卷第29頁至第30頁）。
  於本院審理時結證稱：公車專用停靠區是從捷運站M4出口到M5
  出口，總長約100 公尺，第1 次發現被告時，只是要上前驅離
  ，請被告離開公車專用區，因為看到被告在駕駛座右側塞東西
  ，覺得很可疑，第2 次上前才準備要對被告實施攔查。其停在
  駕駛座旁，先敲駕駛座車窗，用右手食指指向路邊請被告靠邊
  停妥，在其以手勢指示被告靠邊停車時，被告在駕駛座已經轉
  頭看，之後就用雙手在胸前交叉揮舞，表示不要的意思，又把
  車往前開，其看到被告繼續把車往前開，就穿越車陣，到被告
  前方80幾公尺的地方，將機車橫停在第2 車道，設置攔檢點，
  下車站在機車與被告的計程車中間，靠近機車右側，吹哨音，
  同時以右手全手掌張開，朝被告做出要他停車的手勢。從被告
  第2 次開始往前開，一直到其將機車橫置設置攔檢點這段期間
  ，被告的計程車都持續行駛在公車專用停靠區，車速都在10公
  里左右，其設置攔檢點後，被告在距離其10公尺左右的地方開
  始變換車道，往第2 車道（即機車橫置之車道）斜著開過來，
  從其位置來看，被告就是直接朝其開過去，被告車頭正前方撞
  到其右膝後，其原本比手勢的右手就撐住被告計程車的引擎蓋
  ，此時被告馬上停住，並立刻倒車（本院卷第35頁反面至第37
  頁反面）等語。由告訴人前述證言及臺北市政府警察局中正第
  一分局忠孝西路派出所勤務分配表可知，告訴人於98年10月21
  日上午11點至下午1 點期間負責執行巡邏勤務，其見被告於公
  車專用停靠區停車之違規行為，而作成要求被告停車受檢之指
  示，自屬依法執行職務。又告訴人執行職務當時係騎乘警用機
  車，並穿著制服，一望可知其具有警員身分，而依被告於本院
  審理時另供稱：其有看到告訴人做手勢要其靠邊停，只有看到
  1 次，看到之後就準備靠邊停（本院卷第39頁反面）等語，足
  認被告對告訴人具有警員身分，及告訴人要求其停車受檢係依
  法執行職務等事實，均已認知。
(二)證人袁志璋於檢察官訊問時結證稱：98年10月21日上午11點25
  分左右，其在臺北火車站南側出口公車站牌等公車，看到1 位
  警察在取締1 位計程車司機，就是被告，那位警察站在駕駛座
  旁邊，請被告下車，被告不肯，後來又來1 部警車，有2 、3
  位警察把被告架離駕駛座，沒有看到被告撞警察的過程，但被
  告遭警員架走後，第1 位去攔檢的警察走路一拐一拐的，好像
  腳受傷，那一隻受傷不記得了（偵卷第39頁至第40頁）等語。
  由告訴人及證人袁志璋前述證言，佐以臺北市立聯合醫院中興
  院區醫師吳名哲於98年10月21日出具之A008229 號診斷證明書
  （偵卷第9 頁）等可知，告訴人於98年10月21日上午11點多在
  臺北火車站南側出口，因被告拒絕下車，而與被告僵持不下時
  ，腿部已經受傷。又依被告於檢察官訊問時自承：「是警察開
  過來碰到我」（偵卷第22頁），及於警員詢問時供稱：「是他
  自己來撞我的」（同卷第7 頁）等語亦可知，057-YF號營業小
  客車當時與告訴人之機車或身體確有碰觸，再參以告訴人於98
  年10月21日事發當天立即前往臺北市立聯合醫院中興院區就診
  ，就診時間並無遲誤之事實，足認告訴人於同日上午11點45分
  左右，在臺北火車站南側出口要求被告下車時，右膝外側已受
  有擦傷（約4 ×4 公分）、挫傷之傷害無疑，被告關於其未撞
  到告訴人之辯解，顯不足取。
(三)由告訴人前述證言可知，被告於98年10月21日上午11點45分左
  右，將057-YF號營業小客車違規暫停於臺北火車站南側公車專
  用停靠區內，適告訴人因執行巡邏勤務行經該處，見被告前述
  違規停車之情形，欲將前述營業小客車驅離，而駛往該車駕駛
  座旁，徒手敲打車窗，被告見狀倉惶將不明物品塞入駕駛座旁
  ，向前行駛約50公尺後停止，卻仍停放於公車專用停靠區內。
  告訴人因認被告之舉止可疑，遂向前駛往前述營業小客車駕駛
  座旁，再度敲打車窗，並以右手食指指向路邊，要求被告靠邊
  停車，準備對之實施攔查。惟被告轉頭見告訴人要求靠邊停車
  之手勢，不僅以雙手在胸前交叉揮舞，表示拒絕之意，更繼續
  向前行駛，告訴人見狀即立刻加速駛往前方約80公尺處，將機
  車橫停於內側第2 車道，下車面向057-YF號營業小客車，同時
  鳴哨及以右手手掌全開，掌心向前之手勢要求被告停車，被告
  不僅未依告訴人之指示停車，仍繼續向前行駛，更於距離告訴
  人站立位置約10公尺左右之處時，自原公車專用停靠區○○○
  道至第2 車道，向告訴人站立之位置駛去，致告訴人閃避不及
  ，右膝外側直接遭該車車頭保險桿中央直接撞擊，失去平衡向
  前傾倒，以右手撐住該車引擎蓋，被告始行煞停，並立即倒車
  ，於撞及另部營業小客車後停止等情，堪認屬實。依此觀之，
  被告從公車專用停靠區○○○○○道，朝告訴人駛去時，倘主
  觀上無衝撞告訴人之意，而僅以離開現場為目的，以其當時僅
  約時速10公里之行車速度判斷，不論被告選擇沿公車專用停靠
  區直行，進入該區○○○○道後離去，或選擇切換至第3 車道
  後離去，均有充足之時間避開站立於057-YF號營業小客車前方
  之告訴人。又依被告於偵查中供稱：因為怕撞到警察，所以有
  倒車，才撞到另一部車（偵卷第22頁）等語亦可知，被告對於
  告訴人當時站立於其車前，倘繼續向前駛去，將可能造成告訴
  人受傷之事實，知之甚稔，其竟選擇向左偏行至第2 車道，朝
  告訴人站立之位置駛去，至撞及告訴人後始停止，足認其主觀
  上有傷害告訴人身體及對告訴人實施強暴行為之故意。
(四)被告另供稱其遭公車逼往第1 車道之後，一直保持行駛之狀態
  ，看到告訴人在分隔島（057-YF號營業小客車左側）附近以手
  勢要求其靠邊停時，告訴人是邊騎機車，邊比手勢等語。然而
  ，倘如被告所述，告訴人是在分隔島附近邊騎機車，邊比手勢
  ，則告訴人當時既準備對被告實施勸導或取締，其將機車直接
  騎往057-YF號營業小客車前停放，阻斷被告之去路即可，實無
  先停妥機車，再下車費力跑向行駛中之057-YF號營業小客車之
  可能，被告前述辯解，顯屬無稽。
(五)綜上所述，本件證據明確，已可認定被告有事實欄所載之傷害
  、妨害公務等犯行，應依法論科。
三論罪科刑之依據：核被告所為，係犯刑法第135 條第1 項妨害
  公務、第277 條第1 項傷害等罪，其一行為，同時觸犯傷害及
  妨害公務二罪，侵害告訴人身體完整之法益及國家公權力正當
  行使之法益，為想像競合，從較重之傷害罪論處。本院審酌被
  告僅因恐自己之違規行為遭取締，即率而駕車撞擊執行職務之
  告訴人，告訴人所受傷勢雖屬輕微，尚無大礙，惟被告此種手
  段具有高度危險性，當時若未能及時煞停，將可能使告訴人受
  到更嚴重之傷害！況被告前曾因妨害自由案件遭判處有期徒刑
  5 月，現易服社會勞動服務仍未執行完畢，竟再為本件犯行，
  顯未因前次刑之執行而有警惕，且犯後至今不僅從未向告訴人
  致歉，甚至否認犯行，毫無悔意，倘未從重量處，以警效优，
  無以保障公務員執行職務時之人身安全等一切情狀，量處如主
  文所示之刑，並諭知易科罰金之折算標準。
四適用之法條：刑事訴訟法第284 條之1 、第299 條第1 項前段
  ，刑法第135 條第1 項、第277 條第1 項、第55條、第41條第
  1 項前段，刑法施行法第1 條之1 。
本案經檢察官文家倩到庭執行職務
中    華    民    國    99    年    3     月    30    日
                  刑事第15庭  法  官   邱蓮華
上正本證明與原本無異。
如不服本判決應於收受送達後10日內向本院提出上訴書狀，並應
敘述具體理由；其未敘述上訴理由者，應於上訴期間屆滿後20日
內向本院補提理由書（均須按他造當事人之人數附繕本）「切勿
逕送上級法院」。告訴人或被害人如對於本判決不服者，應具備
理由請求檢察官上訴，其上訴期間之計算係以檢察官收受判決正
本之日期為準。
                              書記官   葉宜玲
中    華    民    國    99    年    3     月    30    日
附錄論罪科刑之法條
刑法第135條第1項
對於公務員依法執行職務時，施強暴脅迫者，處3 年以下有期徒
刑、拘役或300元以下罰金。
刑法第277條第1項
傷害人之身體或健康者，處3 年以下有期徒刑、拘役或1000元以
下罰金。

司法院資訊處製作；財團法人民間司法改革基金會備份。
